臺北高等行政法院判決　　　　　　　　　　　　　　　九十年度訴字第五八九八號
　　　　　　　　　　　　　　　.
　　原　　　告　韓商．三星電子.
　　　　　　　　股份有限公司　　　號
　　代　表　人　甲○○董事）.
　　訴訟代理人　乙○○
　　　　　　　　戊○○
　　　　　　　　丙○○
　　被　　　告　經濟部智慧財產局
　　代　表　人　陳明邦（局長）
　　訴訟代理人　丁○○
右當事人間因發明專利申請事件，原告不服經濟部中華民國九十年八月九日經（九○
）訴字第○九○○六三一八○六○號訴願決定，提起行政訴訟。本院判決如左：
    主  文
原告之訴駁回。
訴訟費用由原告負擔。
    事  實
緣原告前於民國（以下同）八十五年十二月四日以「與電腦週邊設備使用有關之控制
電源供應器的設備及方法」向經濟部中央標準局（八十八年一月二十六日改制為智慧
財產局）申請發明專利，經該局編為第00000000號予以審查（以下簡稱系爭
案），不予專利。訴願人不服，申請再審查，案經被告於九十年三月七日以（九○）
智專三（二）○二○二二字第○九○八七○○○四四○號專利再審查審定書為仍應不
予專利之處分。原告不服，提起訴願，遭駁回後，遂向本院提起行政訴訟。茲摘敘兩
造之訴辯意旨如左：
甲、原告方面：
一、聲明：求為判決
１、訴願決定及原處分均撤銷。
２、命被告就系爭案為准予專利之審定。
３、訴訟費用由被告負擔。
二、陳述：
１、原處分及原決定主要係認為：系爭案與第00000000號「智慧型電腦週邊
    自動省電控制裝置」新型專利案（以下簡稱引證案）之技術係一智慧型電腦自動
    控制裝置，亦由外來信號控制自動切斷電路，且未另外裝置人工操作之開關等實
    質內容構成相同；另本案之電源控制電路亦為習知技術之轉用，故本案發明標
    的主要技術內容既已為引證案所揭露，應不具進步性。
２、惟對於被告所持之各項不具進步性之理由，實為對系爭案之技術未能深入查證而
    頗為偏差之詞，首先，前述引證案之智慧型電腦週邊自動省電控制裝置係藉由偵
    測週邊裝置之使用狀態，以在週邊設備長時間沒有動作時，切斷其電源以節省耗
    電，由是可知，該引證案雖可由外來信號控制自動切斷電路，然其週邊設備仍須
    具有本身之開關裝置，否則如何開啟並在長時間沒有動作時切斷其電源？反之，
    系爭案係提出一種與例如為顯示器之電腦週邊設備使用之控制電源供應器的設備
    及方法，可使電腦之顯示器自動執行電源切換，而無需在顯示器上設置人工操作
    之開關裝置，不但可達成省電之功效，並可使週邊設備之製造容易而降低製造成
    本，並進一步加強美觀性。因此，原處分及原決定所稱該引證案並未另外裝置人
    工操作開關之論述明顯謬誤，原告雖於再審查申復說明（八十九年六月十九日提
    出）及訴願理由書中一再強調此主要差異處，然被告竟無視於此明顯之技術差異
    ，影響原告之權益至鉅。
３、對於原處分及原決定所稱系爭案之電源控制電路亦為習知技術之轉用，而認為
    系爭案為運用申請前既有之技術或知識之論述，原告欲指出，電源電路只是系
    爭案之設備的一小部分構件，如系爭案之第六圖所示，系爭案之設備尚包含整流
    電路１０、變壓器、驅動電路、脈衝寬度調變積體電路、開關電路等構件
    ，此外，更藉由各構件之間的連接關係而構成系爭案之設備，因此，系爭案之特
    色並非僅僅在於電源電路，故被告所指系爭案因電源控制電路為習知技術之
    轉用而不具進步性，顯為偏頗之詞。
４、綜上所述，被告核駁系爭案之處分明顯違法，請判決如原告訴之聲明。
乙、被告方面：
一、聲明：求為判決如主文所示。
二、陳述：
１、原告起訴理由稱系爭案係提出一種與例如為顯示器之電腦週邊設備使用之控制電
    源供應器的設備及方法，可使電腦之顯示器自動執行電源切換，而無需在顯示器
    上設置人工操作之開關裝置；電源控制電路只是系爭案之設備的一小部分構件
    ，尚包含整流電路１０、變壓器、驅動電路、脈衝寬度調變積體電路、開關
    電路等構件，藉由各構件之間的連接關係而構成系爭案之設備等云云。
２、惟依據系爭案說明書及申請專利範圍所述，其主要係將與一電腦系統相連的週邊
    設備電源供應的開關電路動作由電腦系統產生之控制信號來控制，此為發明之主
    要技術標的。系爭案與引證案之技術係一智慧型電腦自動控制裝置，亦由外來信
    號控制自動切斷電路，且未另外裝置人工操作之開關等技術內容構成相同；另系
    爭案之電源控制電路亦為習用技術之轉用，故系爭案發明標的主要技術內容既
    已為引證案所揭露（訴願階段之訴願理由對技術構成之相同部分亦未持相反意見
    ），不具進步性。訴願及訴訟理由以該等技術僅為系爭案整體技術所利用之一部
    分，更足以顯示系爭案為運用申請前既有之技術或知識，而為熟習該項技術者所
    能輕易完成者。
３、綜上所述，被告之原處分並無違法，請判決如被告答辯之聲明。
    理  由
一、按凡利用自然法則之技術思想之高度創作，而可供產業上利用者，固得依專利法
    第十九條暨第二十條第一項之規定申請取得發明專利。惟其發明如「係運用申請
    前既有之技術或知識，而為熟習該項技術者所能輕易完成時」，仍不得依法申請
    取得發明專利，復為同法第二十條第二項所明定。
二、本件第00000000號「與電腦週邊設備使用有關之控制電源供應器的設備
    及方法」發明專利申請案，依其八十八年六月四日專利說明書修正本，其主要包
    括一被設置以接收來自該電腦系統之一信號輸入，並且根據個別的信號輸入來在
    其輸出端點上產生一相對應的控制信號之控制信號產生電路；以及一用以回應該
    控制信號來電性地開關來自該電腦系統的主電源供應器之開關電路。被告係認第
    00000000號「智慧型電腦週邊自動省電控制裝置」新型專利案（即引證
    案）之技術係揭示一種智慧型電腦自動省電控制裝置，其亦由外來信號控制自動
    切斷電路，且未另外裝置人工操作之開關；另系爭案所主張之技術內容中利用一
    信號輸入控制電路，並依據此輸入信號來輸出一相對應之控制信號，做為進行電
    源開關動作，然上述之技術手段及運用之技術思想已普通使用於目前PC電腦系統
    上，乃業者慣用者，且引證案亦揭示此技術知識；另系爭案第六圖中之電源控制
    電路其技術特徵中所主張的光耦合器 OPT包括一發光二極體LEDI、電阻R9回應
    於發光二極體LEDI的發光動作而被導通與關的光電晶體Q3，此部分之實施手段亦
    為習用技術轉用，且在初審引證美國第0000000號及第0000000號
    專利案圖式中已揭示，系爭案乃運用申請前既有之技術或知識，而為熟習該項技
    術者所能輕易完成者，顯非高度技術思想之創作，不具進步性，乃為應不予專利
    之處分。原告不服，提起訴願訴稱，系爭案可使電腦之顯示器自動執行電源切換
    ，而無需在顯示器上設置人工操作之開關裝置，不但可達成省電之功效，並可使
    週邊設備之製造容易而降低製造成本；引證案雖可由外來信號控制自動切斷電路
    ，然其週邊設備仍須具有本身之開關裝置，兩者技術不同。又被告所認系爭案「
    以信號輸入控制電路，並依據此輸入信號來輸出一相對應之控制信號，做為進行
    電源開關動作」之技術，僅是系爭案據以達成其目的之整體技術中所利用之一部
    分手段而已，即使此種手段已應用於引證案中，由於引證案之技術與系爭案不同
    ，因此，系爭案亦不應其一部分手段曾使用於不同之技術中而不具專利性；另系
    爭案並非主張電路結構，其第六圖所示之電源控制電路僅是系爭案據以達成其
    目的之整體技術中所實施之一部分，且引證案之技術與系爭案不同，相較於習知
    技術，系爭案應具可專利性云云。訴願決定機關以，依據系爭案說明書及申請專
    利範圍所述，其主要係將與一電腦系統相連的週邊設備電源供應的開關電路動作
    由電腦系統產生之控制信號來控制，此為系爭案主張發明之主要技術標的。系爭
    案與引證案之技術係一智慧型電腦自動控制裝置，亦由外來信號控制自動切斷電
    路，且未另外裝置人工操作之開關等實質內容構成相同；另系爭案之電源控制電
    路亦為習用技術之轉用。故系爭案發明標的主要技術內容既已為引證案所揭露
    ，應不具進步性，訴願理由以該等技術為整體技術所利用之一部分手段，更足以
    顯示系爭案為運用申請前既有之技術或知識，而為熟習該項技術者所能輕易完成
    者，業據被告訴願答辯辯明在卷，經核並無不合。訴願理由核無足採。從而被告
    所為系爭案應不予專利之處分，揆諸首揭法條規定，洵無違誤，應予維持。
三、原告於本件行政訴訟中猶執前詞爭議，惟經本院審核被告據以作成「本案應不予
    專利」之處分所持之右開理由，及訴願決定機關決定駁回原告之訴願所持之右開
    理由，均無不妥，且依據系爭案說明書及申請專利範圍所述，其主要係將與一電
    腦系統相連的週邊設備電源供應的開關電路動作由電腦系統產生之控制信號來控
    制，此為發明之主要技術標的。系爭案與引證案之技術係一智慧型電腦自動控制
    裝置，亦由外來信號控制自動切斷電路，且未另外裝置人工操作之開關等技術內
    容構成相同；另系爭案之電源控制電路亦為習用技術之轉用，故系爭案發明標
    的主要技術內容既已為引證案所揭露，不具進步性。況且原告起訴理由亦以該等
    技術僅為系爭案整體技術所利用之一部分，更足以顯示系爭案為運用申請前既有
    之技術或知識，而為熟習該項技術者所能輕易完成，是原告之陳詞均不可採。從
    而，被告所為之上開處分，揆諸首揭規定，並無違誤，訴願決定予以維持，亦無
    不合。原告徒執前詞，訴請撤銷訴願決定及原處分，並命被告就系爭案為准予專
    利之審定，均無理由，應予駁回。
四、兩造其餘攻擊防禦方法與本件判決結果不生影響，故不逐一論述，併此敘明。
據上論結，本件原告之訴為無理由，爰依行政訴訟法第九十八條第三項前段判決如主
文。
中    華    民    國      九十一      年      八      月      二十八    日
                              臺 北 高 等 行 政 法 院 第 二 庭
                                    審 判 長 法    官 徐瑞晃
                                             法    官 李得灶
                                             法    官 吳慧娟
右為正本係照原本作成。
如不服本判決，應於送達後二十日內，向本院提出上訴狀並表明上訴理由，如於本判
決宣示後送達前提起上訴者，應於判決送達後二十日內補提上訴理由書（須按他造人
數附繕本）。
中    華    民    國      九十一     年       八      月       二十八   日
                                             書 記 官 劉道文
